臺灣彰化地方法院刑事判決　　　　　　九十四年度自字第五號
自　訴　人　弘勝製革廠股份有限公司
代　表　人　李國川
代　理　人　張奕群　律師
被　　　告　甲○○
選任辯護人　楊振芳　律師
上列被告因詐欺案件，經自訴人提起自訴，本院判決如下：
    主  文
甲○○無罪。
    理  由
一、自訴意旨略以：被告甲○○係址設彰化縣和美鎮○○里○○
    路○段五五號崧景布業有限公司（以下簡稱崧景公司）之負
    責人，該公司之營業型態，係接受加工廠商訂單後，再依訂
    單所示之產品規格、數量向原料生產工廠訂貨，從中賺取差
    額。被告自民國九十三年十月起以崧景公司名義向自訴人弘
    勝製革廠股份有限公司訂購鉻鞣榔皮，十月份交易金額新臺
    幣（下同）二十七萬三千零三十八元，十一月份八十一萬九
    千零五十三元，十二月份八十三萬六千四百零一元（嗣於本
    院審理時經自訴人更正上開交易金額分別為二十七萬八千二
    百八十九元、七十九萬五千零五十元及八十五萬二千四百八
    十六元），交易額逐月增加，並如數給付貨款以取信自訴人
    。詎自九十四年三月間起，竟基於為自己不法所有意圖之概
    括犯意，先、後於九十四年三月二日、同年四月八日，分別
    向自訴人訂購價值分別約為二百七十三萬八千一百五十元、
    一百六十六萬九千六百元之皮貨，雙方約定訂貨隔月收取貨
    款，自訴人依約各於九十四年三月二十二日、同年四月二十
    八日交付上開貨物，並送到崧景公司位於彰化縣和美鎮○○
    路上之倉庫，詎被告於九十四年四月十五日郵寄與自訴人公
    司用以給付前開九十四年三月二日所訂皮貨貨款之支票（付
    款人：第七商業銀行股份有限公司（以下簡稱第七商業銀行
    ）彰美分行、帳號：五九三之七號、發票人：崧景公司、面
    額：二百七十三萬八千一百五十元、發票日：九十四年四月
    三十日、支票號碼：ＳＺ0000000號）屆期卻遭退票
    ，自訴人於九十四年五月三日知悉上開支票未能兌現，乃前
    往追討，惟被告已逃匿不知去向，顯將貨物詐騙入己，因認
    被告連續涉犯刑法第三百三十九條第一項之詐欺取財罪嫌云
    云。
二、按犯罪事實應依證據認定之，無證據不得認定犯罪事實，刑
    事訴訟法第一百五十四條第二項定有明文；復按所謂認定犯
    罪事實之證據，係指足以認定被告確有犯罪行為之積極證據
    而言，該項證據自須適合於被告犯罪事實之認定，始得採為
    斷罪資料；又事實之認定，應憑證據，如未能發現相當證據
    ，或證據不足以證明，自不能以推測或擬制之方法，以為裁
    判基礎，最高法院二十九年上字第三一０五號、四十年臺上
    字第八六號判例著有明文。再按認定犯罪事實所憑之證據，
    無論係直接證據或間接證據，其為訴訟上之證明，須於通常
    一般之人均不致有所懷疑，而得確信其為真實之程度者，始
    得據為有罪之認定，倘其證明尚未達到此一程度，而有合理
    性之懷疑存在時，法院復已就其心證上之理由予以闡述，敘
    明其如何無從為有罪之確信，因而為無罪之判決者，不得遽
    指為違法，最高法院七十六年臺上字第四九八六號著有判例
    。另按刑法第三百三十九條第一項詐欺取財罪之成立，以行
    為人意圖為自己或第三人不法所有，以詐術使人將本人或第
    三人之物交付為其要件，又所謂以詐術使人交付，必須被詐
    欺人因其詐術而陷於錯誤，若其所用方法，不能認為詐術，
    亦不致使人陷於錯誤，即不構成該罪，最高法院四十六年臺
    上字第二六０號判例可資參照；再民事債務人於債之關係成
    立後，其有未依約定本旨履行者，在社會一般交易經驗上常
    見之原因非一，舉凡因不可歸責自己之事由而不能給付，或
    因合法主張抗辯而拒絕給付，甚至在負債之後另起惡意遲延
    給付，皆有可能，非可盡予推定為自始無意給付，而係以詐
    術使人陷於錯誤完成交易之財產犯罪一端。
三、自訴人認被告甲○○涉有上開罪嫌，無非係以有訂貨單二紙
    、統一發票五份及被告用以支付九十四年三月所訂皮貨貨款
    之前開支票及退票理由單影本各一件在卷為其論據。惟訊據
    被告甲○○固不否認為崧景公司之負責人，且崧景公司有於
    如自訴意旨所載之時間，向自訴人訂購皮貨多次，並積欠九
    十四年三、四月間訂貨之貨款等情，然矢口否認有何上開詐
    欺取財犯行，辯稱：崧景公司係自九十三年二月十五日開始
    成立營業，自九十三年十月起陸續向自訴人訂貨，剛開始因
    要試貨，所以訂貨的數量較少，因崧景公司所賺利潤微薄，
    且於九十三年十一月間向自訴人購買之皮貨，伊轉賣交貨給
    博登鞋業股份有限公司（以下簡稱博登公司）後，經博登公
    司通知該批貨品有瑕疵、品質不良，導致該公司製鞋貨失敗
    ，伊因此先後賠償博登公司共計二百萬元，然自訴人卻僅願
    意賠付伊七萬元，崧景公司遂因而周轉不靈，伊曾於九十四
    年四月間，竭力向友人陳錫圭借錢要來支付自訴人之貨款，
    但陳錫圭因故未能借款，乃暫無力支付前開貨款，並無詐欺
    取財之故意及行為等語。而依上開自訴人及被告所陳，本件
    主要之爭點乃在於被告代表崧景公司於九十四年三、四月間
    向自訴人訂購貨品之際，其主觀上是否有為自己不法所有之
    詐欺意圖。
四、本院查：
（一）證人即曾擔任自訴人公司之業務人員而與被告接洽訂貨事
      宜之魏吉鍠，於本院審理時到庭證稱：「（問：甲○○如
      何向你們公司訂貨？）我與被告認識很久，中間有幾十年
      沒有生意往來，去年七、八月，在客戶那裏與被告見面，
      被告談起這個產品有下游廠商還在使用，問我是否可以配
      合下單，後來第一批沒有什麼問題，就陸陸續續下單。．
　　　．．我送貨去，他們馬上送走，當時工廠有在營運，工人
  　　還在上班」等語；又被告所經營的崧景公司自九十三年十
    　月間起至同年十二月間止向自訴人訂購之貨品，均有依約
      於隔月開立崧景公司上開在第七商業銀行彰美分行開立之
      帳戶支票，且屆期均有兌現支付等情，亦為自訴人陳明；
      再九十四年三、四月間，係因博登公司已先行向崧景公司
      下訂單，崧景公司始向自訴人訂貨一情，亦據證人即崧景
      公司之會計人員周佳慧於本院審理時證述為真。是自訴人
      於九十四年三、四月間接受被告代表崧景公司訂貨而交付
      貨品，應係基於先前與崧景公司交易之信賴，並因與崧景
      公司間之民事買賣契約始交付上開貨品，且當時崧景公司
      尚正常營運中，自訴人交付上開貨物，難認係被告有何施
      用詐術之行為所致。
（二）又崧景公司向第七商業銀行彰美分行申請開立、帳號：五
      九三之七號之支票帳戶，係自九十四年五月三日開始退票
      ，於九十四年五月七日始拒絕往來，且該帳戶於九十四年
      四月二十日仍有兌現高達六十二萬元款項之紀錄等情，有
      第七商業銀行九十四年八月二十三日陳報狀及後附之存款
      出入明細一份在卷可考。是被告於九十四年三、四月間代
      表崧景公司向自訴人訂貨及於九十四年四月十五日郵寄前
      揭帳戶支票與自訴人，用以支付九十四年三月間之貨款之
      際，前開支票帳戶既仍正常往來，而未有退票或拒絕往來
      情事，亦難認被告於向自訴人訂貨或支付貨款時，有何故
      以不能兌付之支票詐取自訴人貨品之行為。
（三）再證人即博登公司董事長張錦田於本院審理時到庭結證稱
      ：博登公司自九十三年七月間起開始與被告有生意往來，
      被告交付的第一批貨沒有問題，第二批在九十三年十一月
      出貨的部分就有約百分之十幾有大問題，原本該等皮貨應
      該要有一層塑膠薄膜，他們的產品做成鞋樣之後，這層膜
      會凸起來，博登公司做了一萬多雙的鞋子都不能用，讓博
      登公司損失很大，總計損失二百四十幾萬元，經與被告協
      議後，被告同意賠償二百萬元等語。又證人魏吉鍠於本院
      審理時證稱：被告告訴我們第二批在九十三年十一月出的
      貨有瑕疵，要求要補料，並扣取貨款，但是後來公司不答
      應，只同意被告扣抵該次所訂貨款百分之十即約七萬餘元
      作為賠償等語。再證人陳錫圭於本院審理時證稱：被告確
　　　有自九十四年四月初起至同月三十日止，多次表示要向其
　　　借款，後來因其錢沒有進來，所以沒有借給被告等語，足
  　　稽被告辯稱：伊係因自訴人於九十三年十一月間交付之貨
    　品，轉賣與博登公司後發現有瑕疵，導致博登公司損失而
      須賠償二百萬元，然自訴人只願賠付伊七萬元，崧景公司
      因此周轉不靈而暫無法支付自訴人貨款，然伊有極力向友
      人陳錫圭借款、設法支付向自訴人訂貨之貨款，並無詐欺
      之意等語，並非虛妄而為可信。
（四）另徵以被告自九十三年十月間起至同年十二月間止向自訴
      人訂貨之數量總計約一百九十餘萬元，且均有按期支付，
      則倘被告果有詐欺自訴人之意，當無於詐欺之前，猶先行
      付出前開高達一百九十餘萬元之貨款與自訴人之理。綜上
      所陳，本件應屬自訴人與崧景公司間，因被告代表崧景公
　　　司向自訴人購貨後遲未給付貨款之民事糾葛，自訴人應循
　  　民事救濟途徑解決。被告之行為，核與刑法上之詐欺取財
　    罪構成要件尚有未合。自訴人徒以被告遲未支付於九十四
      年三、四月間向自訴人所訂皮貨之貨款，即率認被告有刑
      法上之詐欺取財犯行，容有誤會。此外，復查無其他積極
      確切之證據足資證明被告有何詐欺取財之犯行，不能證明
　　　被告犯罪，揆諸前揭說明，自應諭知被告無罪之判決，以
　　  免冤抑。
據上論斷，應依刑事訴訟法第三百四十三條、第三百零一條第一
項，判決如主文。
中　　華　　民　　國　九十四　年　　十　　月　　七　　日
                  刑事第二庭    審判長  王義閔
                                法  官  廖政勝
                                法  官  李雅俐
以上正本證明與原本無異。
如不服本判決，應於判決送達後十日內，向本院提出上訴狀（須
附繕本）。
中　　華　　民　　國　九十四　年　　十　　月　　七　　日
                                書記官  陳秀娟
